臺灣高雄地方法院刑事判決　　　　　　 100年度交訴字第16號
公　訴　人　臺灣高雄地方法院檢察署檢察官
被　　　告　張瑋琪
　　　　　　江建清
上列被告因公共危險等案件，經檢察官提起公訴（99年度偵字第
16301 號），本院判決如下：
    主  文
江建清犯過失致人於死罪，處有期徒刑壹年；又犯肇事致人死亡
逃逸罪，處有期徒刑捌月。應執行有期徒刑壹年陸月。
張瑋琪無罪。
    事  實
一、江建清考領有普通大貨車駕駛執照，於民國99年4 月16日18
    時49分許，駕駛江仙助所有車牌號碼為ZS-5923 號自小客車
    ，沿高雄市○○區○○路快車道由北向南行駛（起訴書誤載
    為南向北），行經三中路高幹15右1 號電線桿前，明知汽車
    駕駛人應注意車前狀況並隨時採取必要之安全措施，而當時
    天氣晴朗、夜間有照明、柏油路面平坦乾燥、無任何缺陷與
    障礙，視距良好，且依其智識經驗、能力、經驗並無不能注
    意之情事。適因邱招金前騎乘車牌號碼WAF-587 號輕型機車
    與張瑋琪（詳如後述無罪部分）所騎乘OCN-269 號重型機車
    發生擦撞，人、車倒臥於該處，尚有生命跡象之際，江建清
    竟疏未注意車前狀況，駕駛自用小客車撞擊臥倒於路面之邱
    招金及機車，致邱昭金向前彈飛後墜地。詎江建清肇事後，
    雖經路人攔阻而停車，惟僅下車稍事察看後，未給予邱招金
    適當照護，亦未協助送醫之情形下，另基於肇事逃逸之故意
    ，駕駛上開自小客車逕自駛離現場而逃逸。嗣邱招金因前開
    事故，致顱骨骨折、顱內出血、腦髓破裂、右肱骨骨折與多
    處肋骨骨折併血胸、肺臟挫傷、肝臟與右腎上腺破裂並腹血
    ，多重器官衰竭於99年4 月18日死亡。
二、案經洪建忠、洪佑堂訴由高雄市政府警察局仁武分局移請臺
    灣高雄地方法院檢察署檢察官偵起訴。
    理  由
壹、證據能力
    按被告以外之人於審判外之陳述，雖不符刑事訴訟法第159
    條之1 至第159 條之4 之規定，而經當事人於審判程序同意
    作為證據，法院審酌該言詞陳述或書面陳述作成時之情況，
    認為適當者，亦得為證據。當事人、代理人或辯護人於法院
    調查證據時，知有第159 條第1 項不得為證據之情形，而未
    於言詞辯論終結前聲明異議者，視為有前項之同意，同法第
    159 條之5 第1 、2 項分別定有明文。本判決所引用之傳聞
    證據，當事人迄未於本案言詞辯論終結前聲明異議，依前開
    法條之規定，視為當事人已同意援引作為證據，且經本院審
    酌該等言詞陳述或書面陳述作成時之情況及證據取得過程等
    節，認為適當，可以作為認定事實之依據。
貳、有罪部分
一、上開事實業經被告江建清坦認不諱（見本院卷第75頁），核
    與證人張瑋琪、證人即目擊民眾黃永和、李佳芳於警詢、偵
    查中所證相符（見警卷第5 、10、13頁，偵卷第9 頁，相驗
    卷第5 、59、63頁），復有財團法人義大醫院診斷證明書、
    高雄市政府警察局交通隊仁武分隊酒精測試報告、道路交通
    事故現場圖、道路交通事故調查報告表(一)(二)、現場照片24
    張、證號查詢汽車駕駛人、車籍查詢- 基本資料詳細畫面、
    相驗筆錄、高雄市政府警察局仁武分局刑案現場勘查報告、
    法務部法醫研究所(99)醫剖字第0991101305號解剖報告書、
    法務部法醫研究所(99)醫鑑字第0991101513號鑑定報告書、
    內政部警政署刑事警察局99年5 月28日刑醫字第09900602
    11 號 鑑定書、高雄市政府交通局車輛行車事故鑑定委員會
    鑑定意見書（見警卷第19、23至32、35頁，相驗卷第55、68
    至77 、80 至82、84至88頁，偵卷第19頁，本院審卷第66頁
    ）在卷可稽，足認被告江建清之自白，洵屬有據，堪予採信
    。
二、又被告江建清駕車撞擊邱招金時，邱招金尚未死亡之事實，
    業據證人黃永和於偵查中證稱：我行經肇事地點時，看到張
    瑋琪坐在路旁，邱招金躺在快車道上，手指頭在抖動，張瑋
    琪靠近邱招金去查看，不知道她們談什麼，之後又看到被告
    江建清駕車撞擊邱招金，車和人都飛起等語（見偵卷第9 頁
    ）；證人張瑋琪證稱：我和邱招金發生事故後，我前往查看
    ，有聽到喘氣聲等語（見相驗卷第5 、59頁）綦詳。又依邱
    招金所受顱骨骨折、顱內出血、腦髓破裂、右肱骨骨折與多
    處肋骨骨折併血胸、肺臟挫傷、肝臟與右腎上腺破裂並腹血
    等傷勢判認，應曾受相當之重力撞擊，始足造成如此嚴重傷
    害之程度；然酌以邱招金前與張瑋琪僅為機車擦撞後，張瑋
    琪同時倒地，僅受有後背表淺擦傷、雙膝及左足擦傷、左第
    二蹠骨骨折，此有建仁醫院卷診斷證明書1 紙（見警卷第20
    頁）在卷可佐，傷勢非重，益足徵邱招金先前與被告張瑋琪
    發生車禍倒地，尚有生命跡象之際，因再受被告江建清所駕
    駛自小客車撞擊後，始造成上開嚴重傷勢致生死亡之結果。
三、按汽車行駛時，駕駛人應注意車前狀況及兩車併行之間隔，
    並隨時採取必要之安全措施，道路交通安全規則第94條第3
    項定有明文，被告江建清領有普通大貨車駕駛執照，此有證
    號查詢汽車駕駛人資料1 紙在卷可憑（見警卷第32頁），對
    於於上開規定自應知之甚稔。其於前揭時地駕車，本應注意
    上開規定，且依當時係晴天、夜間有照明、柏油路面乾燥無
    缺陷，視距良好，且依且依其智識、能力、經驗，並無不能
    注意之情事，竟疏未注意上開規定，撞擊倒臥於路面之邱招
    金，而邱招金因受被告江建清撞擊，而受有上開傷害致死亡
    ，則其前開過失行為，與邱招金死亡間，顯具有相當因果關
    係，至為顯然。又被告江建清於本案發生後，僅下車稍事察
    看，在未給予傷者適當照護，亦未協助送醫之情形下，趁隙
    駛離肇事現場，其主觀上顯有肇事致人死亡而逃逸之故意甚
    明。縱上所術，本件事證明確，被告江建清過失死亡及肇事
    逃逸犯行堪予認定，應依法論科。
四、核被告江建清所為係犯刑法第276 條第1 項過失致人於死罪
    及同法第185 條之4 肇事致人死亡逃逸罪。爰審酌被告江建
    清前曾於82年間因業務過失致人於死，經本院判處有期徒刑
    1 年2 月，緩刑3 年，此有臺灣高等法院被告前案紀錄表在
    卷可參，竟仍未記取教訓，知所警惕，仍以輕率之態度，貿
    然、輕忽之駕車行為，終又釀成致邱招金死亡之結果，造成
    家庭破碎，告訴人終生承受喪失至親之痛苦，且受路人攔阻
    停車後，竟趁隙離去，足見其對於他人之生命、身體安全缺
    乏尊重，惡性非輕；惟念及其事後坦承犯行，尚具悔意，再
    酌以其尚未與告訴人和解等一切情狀，爰量處如主文所示之
    刑，並定其應執行刑，藉資懲儆。
、無罪部分
一、公訴意旨另以：被告張瑋琪於99年4 月16日18時49分許，騎
    乘車牌號碼OCN-269 號重型機車，沿高雄市○○區○○路由
    北往南方向行駛，行經三中路旁之臺灣電力公司三中高幹15
    右1 號電線桿前，明知駕駛人應注意車前狀況並隨時採取必
    要之安全措施，而當時天氣晴朗、夜間有照明、柏油路面乾
    燥無缺陷，視距良好並無不能注意之情事，竟疏未注意，適
    有邱招金騎乘車牌號碼WAF-587 號輕型機車自三中路南側，
    向西南方向橫越分向線切入三中路往南慢車道，被告張瑋琪
    煞車不及擦撞邱招金騎乘之前開重型機車，以致被告張瑋琪
    、邱招金二人人車分別滑行、翻滾倒地且二人均受有傷害，
    被告張瑋琪人倒臥於南向慢車道前方，其機車倒地於路旁，
    邱昭金人、車則倒臥於南向快車道後方，嗣因被告江建清亦
    疏未注意，駕駛ZS-5923 號自小客車撞擊倒臥於路面之邱招
    金，致邱招金顱骨骨折、顱內出血、腦髓破裂、右肱骨骨折
    與多處肋骨骨折併血胸、肺臟挫傷、肝臟與右腎上腺破裂並
    腹血，多重器官衰竭於99年4 月18日死亡，因認被告張瑋琪
    涉有刑法第276 條第1 項過失致死罪嫌。
二、按犯罪事實應依證據認定之，無證據不得認定犯罪事實，刑
    事訴訟法第154 條第2 項定有明文。又刑事訴訟上證明之資
    料，無論其為直接或間接證據，均須達於通常一般之人均不
    致有所懷疑，而得確信其為真實之程度，始得據為有罪之認
    定，若關於被告是否犯罪之證明未能達此程度，而有合理懷
    疑之存在，致使無從形成有罪之確信，根據「罪證有疑，利
    於被告」之證據法則，即不得遽為不利被告之認定，最高法
    院76年度台上字第4986號判例可資參照；又按刑事訴訟法第
    161 條第1 項規定：檢察官就被告犯罪事實，應負舉證責任
    ，並指出證明之方法。因此，檢察官對於起訴之犯罪事實，
    應負提出證據及說服之實質舉證責任。倘其所提出之證據，
    不足為被告有罪之積極證明，或其指出證明之方法，無從說
    服法院以形成被告有罪之心證，基於無罪推定之原則，自應
    為被告無罪判決之諭知，最高法院92年台上字第128 號判例
    意旨可參照。
三、公訴人認被告張瑋琪涉犯上開罪嫌，無非以(一)張瑋琪於警詢
    、偵查中之供述。(二)證人黃永和、李佳芳於偵查中所為之證
    述。(三)高雄市政府警察局仁武分局刑案現場勘查報告、臺灣
    高雄地方法院檢察署相驗屍體證明書、法務部法醫研究所（
    99）醫鑑字第0991101513號鑑定報告書、財團法人義大醫院
    診斷證明書。(四)交通事故現場圖、道路交通事故調查報告表
    (一)(二)、現場照片24張，為其論據。訊據被告張瑋琪固坦承曾
    騎乘機車於上揭時、地與邱招金所騎乘之機車發生擦撞，邱
    招金因而倒於快車道遭江建清所駕駛之車輛撞擊之事實，惟
    堅詞否認有何過失致死之犯行，辯稱：我當時係騎乘機車直
    行，是邱招金突然由自產業道路向西南方橫越雙黃線朝我左
    側過來，車頭直接撞擊我左腳及機車左側踏板，無法注意，
    車禍並非因我未注意車前狀況之原因所致等語。經查：
  (一)邱招金住在高雄市○○區○○路173 號，於99年4 月16日晚
    間欲騎車前往高雄市仁武果菜市場區採買，而其抵達路徑須
    由大新路由東向西，再連接三中路由北向南行駛之事實，業
    據證人即邱招金之子洪佑堂於警詢及本院審理中證述明確（
    見警卷第16、17頁，本院卷第37、38頁），而經本院提示卷
    附之電子地圖（見本院卷第10頁）予洪佑堂指認，並與交通
    事故現場圖相互核對之結果，車禍發生之位置，係在與文化
    路24巷相接之產業道路與三中路交岔口附近。而該產業道路
    係與大新路平行，並自邱招金住家亦可自大新路東向西，左
    轉北向南行駛文化路後再右轉東向西接該產業道路後與三中
    路相接，與前開大新路由東向西，再連接三中路由北向南之
    行駛路徑殊途同歸，此有電子地圖附卷可佐（見本院卷第10
    頁），故被告張瑋琪辯稱邱招金應由該產業道路穿越三中路
    行駛，尚屬有據，應屬非虛。
  (二)又觀以卷附之道路交通事故調查報告表(二)及車牌號碼OCN-26
    9 號重型機車照片（見警卷第27、29頁），被告張瑋琪所騎
    乘之機車，係於左腳踏板位置車殼凹陷破損，而車頭位置均
    屬完好，足見該車與邱招金所騎乘之機車發生撞擊位置，應
    為左側腳踏板處無訛。由前開邱招金係由該產業道路穿越三
    中路之行進方向及被告張瑋琪所騎乘之機車係左側腳踏板處
    受損之情形相互稽核之結果，應係邱招金自該產業道路穿越
    三中路時撞擊時於三中路由北向南直行之被告張瑋琪，殆可
    認定。
  (三)按汽車行駛時，駕駛人應注意車前狀況及兩車併行之間隔，
    並隨時採取必要之安全措施，道路交通安全規則第94條第3
    項雖定有明文，惟被告張瑋琪係正常直行於三中路北向南，
    並無任何違規之情事，邱招金穿越三中路之雙黃線，自左側
    直接撞擊其所騎乘之機車，邱招金機車行進狀態已超出被告
    張瑋琪所能注意車前狀況之範圍，且猝遇此情，亦無從苛求
    其採取安全措施防止車禍發生，尚難認其駕駛行為有何未注
    意車前狀況之過失，高雄市政府交通局車輛行車事故鑑定委
    員會亦同此認定，此有鑑定意見書1 份在卷足稽（見本院審
    卷第66頁），亦足證被告張瑋琪前揭辯詞，核與事證相符，
    自堪採信。公訴意旨憑被告張瑋琪自承其曾與上開時、地與
    邱招金發生擦撞，認其有違注意車前狀況之義務，漏未考量
    上述各情，尚有未合。從而，本件被告張瑋琪駕車既無疏未
    注意車前狀況及其他違規情事，實難以認定對於前開車禍有
    何過失肇事之情。至證人黃永和、李佳芳僅見聞被告張瑋琪
    與邱招金發生車禍後倒地之情形，並未親見被告張瑋琪與被
    害人邱招金車禍發生之過程；至高雄市政府警察局仁武分局
    刑案現場勘查報告、臺灣高雄地方法院檢察署相驗屍體證明
    書、法務部法醫研究所（99）醫鑑字第0991101513號鑑定報
    告書、財團法人義大醫院診斷證明書亦僅得證明邱招金與被
    告張瑋琪擦撞，嗣遭被告江建清駕車撞擊後死亡之結果，亦
    難以作為被告張瑋琪駕車過失之認定。
四、綜上所述，本件檢察官所為之舉證，尚不足證明被告張瑋琪
    有未注意車前狀況過失，致邱招金死亡之結果。此外，本院
    復查無積極證據，可資證明被告張瑋琪有何公訴人所指之犯
    行，揆諸前揭法條及判例意旨，不能證明被告犯罪，依法自
    應為無罪之諭知。
據上論斷，應依刑事訴訟法第299 條第1 項前段、第301 條第1
項，刑法第276 條第1 項、第185 條之4 、第51條第5 款，刑法
施行法第1 條之1，判決如主文。
本案經檢察官鄭靜筠到庭執行職務。
中    華    民    國   100    年    6     月    22    日
                  刑事第十一庭  審判長法  官  李代昌
                                      法  官  林韋岑
                                      法  官  鄭  瑋
以上正本證明與原本無異。
如不服本判決，應於判決送達後10日內，向本院提出上訴狀。
中    華    民    國   100    年    6     月    23    日
                                      書記官  蔡佩珊
附錄論罪科刑法條：
中華民國刑法第185條之4
（肇事遺棄罪）
駕駛動力交通工具肇事，致人死傷而逃逸者，處 6 月以上 5 年
以下有期徒刑。
中華民國刑法第276條
（過失致死罪）
因過失致人於死者，處 2 年以下有期徒刑、拘役或 2 千元以下
罰金。
從事業務之人，因業務上之過失犯前項之罪者，處 5 年以下有
期徒刑或拘役，得併科 3 千元以下罰金。